臺灣高雄地方法院民事判決　九十二年勞再易字第四號
　　再審原告　　大豐開發企業有限公司
　　法定代理人　商瑞恭
　　訴訟代理人　陳建誌律師
　　送達代收人　吳芝蘭
　　再審被告　　甲○○
　　訴訟代理人　范仲良律師
右當事人間請求給付工資等事件，再審原告對於民國九十二年九月十六日本院九十二
年度勞小上字第六號確定判決提起再審之訴，本院判決如左：
    主      文
再審之訴駁回。
再審訴訟費用由再審原告負擔。
    事      實
甲、再審原告方面：
一、聲明：
  (一)原確定判決廢棄。
  (二)右廢棄部分，再審被告在前審第一審之訴駁回。
  (三)再審及前審訴訟費用由再審被告負擔。
二、陳述：
  (一)「適用法規顯有錯誤者，得以再審之訴對於確定終局判決聲明不服」，民事訴訟
    法第四百九十六條定有明文。並為民事訴訟法第四百三十六條之三十二第四項所
    準用。而所謂「適用法規顯有錯誤」，不僅指積極的適用法規顯有錯誤，消極的
    不適用法規顯然影響裁判者，亦包括在內。（司法院大法官會議釋字第一七七號
    解釋參照）。
  (二)再審被告為再審原告之職員，因再審被告有違反勞動契約或工作規則，情節重大
    及無正當理由繼續曠工三日，於民國九十一年五月二十九日將再審被告予以免職
    ，再審原告與再審被告於九十一年五月二十九日以後，僱傭契約即已終止，故再
    審被告以再審原告未給付伊九十一年五、六月二個月之薪資，於前程序起訴請求
    再審原告應給付新台幣（下同）五萬六千元及利息，經鈞院簡易庭以九十一年雄
    勞小字第二二號判決，再審原告應給付再審被告五萬六千元及法定利息，再審原
    告不服第一審判決，上訴第二審，經鈞院以九十二年勞小上字第六號民事判決（
    下稱確定判決），將再審原告之上訴駁回，本案已告確定。
  (三)兩造間之僱傭關係已不存在，若再審被告有所爭執，自應先行確認僱傭關係存在
    後，始得訴請給付資遣後之薪資，否則再審被告訴請給付九十一年五月二十九日
    後薪資即無理由，再審被告於本件訴訟之形式上雖係起訴請求再審原告給付九十
    一年五月、六月份之薪資，惟給付薪資義務存在之前提乃係兩造間僱傭關係存在
    ，故提起訴訟之真正標的乃係在確認兩造間僱傭關係繼續存在，並根據該項訴訟
    標的，請求再審原告給付薪資，且再審原告於判決確定後，即寄發存證信函，要
    求再審原告「儘速恢復本人之工作權」，由此更可證明再審被告提起訴訟之真正
    標的乃係在確認兩造間僱傭關係繼續存在，況第一、二審之判決均在闡明解僱是
    否合法亦即僱傭關係是否存在，故確定判決即應命再審被告就確認之訴部分補繳
    裁判費。
  (四)再者，依鈞院九十一年勞訴第三五號民事裁定，該案與本案均同為給付薪資案件
    （該案之原告係請求一年之薪資），惟該案法官認為，員工因確認僱傭關係是否
    存在而受有利益，故裁定命該案之原告補繳裁判費，本案既同為給付薪資案件，
    確定判決亦應命再審被告補繳裁判費，不應為不同之處理，除非再審被告放棄就
    九十一年七月份以後之薪資再為請求，否則再審被告即因確認僱傭關係是否存在
    而受有利益。而鈞院及實務上對於確認僱傭關係存在之訴以再審被告十五年薪資
    作為訴訟標的價額，在本件在前審之訴訟標的則為五百零四萬，故本件非屬民事
    訴訟法第四百三十六條之八之小額事件，即不應適用小額訴訟審理，確定判決應
    依民事訴訟法第四百三十六條之二六第一項規定將第一審判決廢棄，將該事件發
    回原法院，卻仍將再審原告之上訴駁回，即是「未適用法規」而屬「適用法規顯
    有錯誤」。
  (五)按應適用通常訴訟程序或簡易訴訟程序，而第一審法院行小額程序者，第二審法
    院得廢棄原判決，將該事件發回原法院，民事訴訟法第四百三十六條之二六第一
    項定有明文，蓋訴訟程序違背規定，將導致當事人之審級利益受不當剝奪，圖使
    審級制度形同虛設，自有廢棄原判決之必要，而訴訟標的價額之多寡，與應行何
    種訴訟程序及能否受上訴第三審之利益有關，審判法院當須依法核定，依此原核
    定訴訟標的之價額，如於核定時本有錯誤，致使本應適用通常訴訟程序之事件，
    改依小額程序行之，將使當事人依法定程序所享有之程序保障，審級利益等憲法
    第十六條所定保障之訴訟權具體實現要件，諸如二級二審或三級三審、證據調查
    程序要件之寬嚴等，不能受到原應享有之保護強度，自屬審判法院對於裁判費之
    核定此等程序事項有重大違誤，導致錯誤改行小額程序，上訴審法院就該項違誤
    自應詳為調查後，以維持審級制度為由，廢棄原判決並將該事件發回原法院。次
    按裁判費之繳納為起訴之必備程式，原告若未繳納裁判費，法院應認其訴不合法
    ，依民事訴訟法第二百四十九條第一項第六款以裁定駁回原告之訴，確定判決魏
    依該規定駁回原告之訴，自是未適用法規屬適用法規顯有錯誤。
  (六)綜上所述，爰依民事訴訟法第四百九十六條第一項第一款規定提起本件再審之訴
    。
乙、再審被告方面：
一、聲明：
  (一)再審之訴駁回。
  (二)再審訴訟費用由再審原告負擔。
二、陳述：
    原審起訴內容本來就是單純給付薪資，屬小額訴訟，況且再審原告已依原審判決
    給付再審被告薪資完畢，其提起再審之訴顯無理由。
丙、本院依職權調閱本院九十一年度雄勞小字第二二號及九十二年度勞小上字第六號
    全卷。
    理      由
一、按不得上訴之判決，於宣示時確定；再審之訴，應於三十日之不變期間內提起；
    前項期間，自判決確定時起算，但再審理由知悉在後者，自知悉時起算，民事訴
    訟法第三百九十八條第二項、第五百條第一項、第二項定有明文。經查，原確定
    判決為不得上訴之二審確定判決，該判決於九十二年九月十六日宣示，再審原告
    於同年九月十九日收受判決正本，此經本院依職權調閱本院九十二年度勞小上字
    第六號民事卷宗核閱無訛，則再審原告於同年十月十七日以原確定判決具有民事
    訴訟法第四百九十六條第一項第一款之再審事由具狀提起本件再審之訴，尚未逾
    三十日之不變期間，合先敘明。
二、按適用法規顯有錯誤者，得以再審之訴對於確定終局判決聲明不服，民事訴訟法
    第四百九十六條第一項第一款定有明文。而該條款所謂「適用法規顯有錯誤」者
    ，係指確定判決所適用之法規顯然不合於法律規定，或與司法院現尚有效及大法
    官會議之解釋，或本院尚有效之判例顯然違反者而言，並不包括消極的不適用法
    規之情形在內，此觀該條款文義，並參照同法第四百六十八條將判決不適用法規
    與適用不當二者並舉之規定自明；最高法院六十年台再第一七○號判例要旨參照
    。經查：
  (一)本件再審原告指稱再審被告雖於本院九十一年度雄勞小字第二二號及本院九十二
    年度勞小上字第六號給付工資事件中，係起訴請求再審原告給付九十一年五月及
    六月之薪資總計五萬六千元，惟其前提應係確認僱傭關係存在後始得請求，故訴
    訟標的價額應以再審被告十五年薪資做為訴訟標的價額即五百零四萬元，故非屬
    小額訴訟程序適用範圍，原審確定判決未命補繳裁判費逕行適用小額訴訟程序均
    屬適用法規顯有錯誤云云，惟再審被告於原審係起訴請求再審原告給付九十一年
    五月及六月之薪資計五萬六千元一節，均為兩造所不爭執，是則其訴訟標的應為
    薪資給付請求權，而非確認僱傭關係存在，此與本於租賃關係請求租金之情形相
    同，自應以請求之金額為計算依據，而該訴訟標的金額為五萬六千元，應徵收第
    一審裁判費為五百六十一元，再審被告亦已如數繳納，即無起訴不合程式之情形
    ，原審即本院九十一年度雄勞小字第二二號判決未依民事訴訟法第二百四十九條
    第一項第六款裁定駁回再審被告之訴，並無任何違背法令之情事甚明。
  (二)又按關於請求給付金額或其他代替物或有價證券之訴訟，其標的金額或價額在十
    萬元以下，適用小額訴訟程序，為同法第四百三十六條之八第一項所明定，基此
    本件再審被告起訴之訴訟標的價額為五萬六千元，已如前所述，故依前揭規定，
    即應適用小額程序，則原審適用小額程序為審理，亦無違背法令之情事；況本件
    再審原告已執同一理由於本院九十二年度勞小上字第六號上訴理由狀主張，業經
    該判決不予採認並敘明理由，今本件再審之訴仍執此同一理由指摘原審確定判決
    違法，顯難採信。再者，再審原告另援引本院九十二年度勞訴第三五號民事判決
    ，謂該案與本案均同為給付薪資案件，該案承審法官認該案員工因確認僱傭關係
    是否存在而受有利益，故裁定命該案之原告補繳裁判費一節云云，然查本院九十
    一年度勞訴字第三五號之原告等人係起訴請求確認兩造間僱傭關係存在，則其訴
    訟標的當然為確認僱傭關係存在，業經該判決事實及理由欄載明，並經本院依職
    權調閱該民事判決一份附卷足憑，故該案既與本案訴訟標的不同，自不得比附援
    引之，益徵本件再審原告之主張並無根據。綜上所述，核與民事訴訟法第四百九
    十六條第一項第一款「適用法規顯有錯誤」之規定，顯有不符。
三、末按再審之訴顯無再審理由者，得不經言詞辯論，以判決駁回之，民事訴訟法第
    五百零二條第二項定有明文。本件再審原告指摘原確定判決有民事訴訟法第四百
    九十六條第一項第一款再審事由，均不足採，業如前述。從而，再審原告提起本
    件再審之訴，顯無理由，爰不經言詞辯論，逕以判決駁回之。
四、據上結論：本件再審之訴無理由，依民事訴訟法第五百零二條第二項、第七十八
    條，判決如主文。
中　　　華　　　民　　　國　　九十三　　年　　　七　　　月　　 二十 　　日
                              臺灣高雄地方法院民事第五庭
~B審判長法官　 陳嘉惠
~B法　　　官　 秦慧君
~B法　　　官　 郭慧珊
右為正本係照原本作成。
本判決不得上訴。
中　　　華　　　民　　　國　　九十三　　年　　　七　　　月　　 二十 　　日
~B法院書記官   董明惠
